【裁判字號】    99,交聲,635
【裁判日期】    990608
【裁判案由】    違反道路交通管理處罰條例聲明異議
【裁判全文】
臺灣士林地方法院交通事件裁定         99年度交聲字第635號
原處分機關  臺北市交通事件裁決所
異  議  人
即受處分人  甲○○
上列異議人即受處分人因違反道路交通管理處罰條例案件，對於
臺北市交通事件裁決所於民國99年4 月16日所為之處分（原處分
案號：北市裁罰字第裁22-AEX347976號）聲明異議，本院裁定如
下：
    主  文
原處分撤銷。
甲○○汽車駕駛人駕駛汽車經測試檢定酒精濃度超過規定標準，
吊扣駕駛執照壹年，處罰鍰新臺幣玖仟伍佰元，並應接受道路交
通安全講習。
    理  由
一、異議意旨略以：異議人甲○○於民國98年1 月30日因酒駕違
    規，酒測值0.83毫克/ 公升，業經臺灣士林地方法院檢察署
    緩起訴處分，並以依緩起訴處分命令向財團法人台灣更生保
    護會支付緩起訴處分金新臺幣4 萬元，此有匯款收據聯影本
    可按，復依指示接受2 小時「預防再犯暨保護被害人法治教
    育系列課程」。緩起訴處分期間自98年3 月25日起至99年3
    月24日屆滿，伊於99年3 月25日至交通裁決所繳納4 萬9500
    元之違規罰款，才能領扣押之駕照，惟依一罪不二罰法理，
    爰提出聲明異議，求為撤銷原處分。
二、原處分意旨略以：異議人即受處分人甲○○駕駛車號5A-742
    2 號自用一般小客車，於98年1 月31日凌晨0 時28分許，行
    經臺北市○○區○○路肇事，經警舉發「汽車駕駛人酒精濃
    度超過規定標準（酒測值0.83毫克/ 公升）」之違規，爰依
    道路交通管理處罰條例第35條第1 項第1 款，處異議人罰鍰
    新臺幣（下同）49,500元，並吊扣駕駛執照12月及依同條例
    第24條第1 項第2 款（裁決書漏引第1 項第2 款）之規定施
    以道路交通安全講習。
三、按汽車駕駛人飲用酒類或其他類似物後其吐氣所含酒精濃度
    超過每公升0.25毫克或血液中酒精濃度超過百分之0.05以上
    者，不得駕車，道路交通安全規則第114 條第2 款定有明文
    。又汽車駕駛人，駕駛汽車經測試檢定有酒精濃度超過規定
    標準者，處新臺幣（下同）15,000元以上60,000元以下罰鍰
    ，並當場移置保管其車輛及吊扣其駕駛執照1 年，道路交通
    管理處罰條例第35條第1 項第1 款亦有明文。又汽車駕駛人
    有本條例第35條第1 項之情形者，應接受道路交通安全講習
    ，同條例第24條第1 項第2 款定有明文。
四、經查：
  (一)異議人於98年1 月31日凌晨0 時28分許，飲酒後駕駛車牌號
    碼5A -7422號自用一般小客車，行經臺北市○○區○○路肇
    事，經警測得吐氣所含酒精濃度達每公升0.83毫克，超出規
    定標準，此為異議人自承在卷，並有舉發違反道路交通管理
    事件通知單、刑法第185 條之3 案件測試觀察紀錄表、臺灣
    士林地方法院檢察署檢察官緩起訴處分書各1 份在卷可參，
    是異議人上揭交通違規事實，應堪認定。
  (二)本件異議人酒後駕車之行為因同時觸犯刑法第185 條之3之
    公共危險罪，經警移送臺灣士林地方法院檢察署檢察官偵查
    後，以98年度偵字第2588號為緩起訴處分，期間為1 年，該
    處分經再議駁回而於98年3 月25日確定，異議人則應於緩起
    訴處分確定後3 個月內向指定之公益團體支付一定之金額，
    並接受2 小時之交通安全講習，異議人則於99年3 月24日執
    行完畢等情，有緩起訴處分書、臺灣士林地方法院檢察署檢
    察官執行緩起訴處分命令通知書、郵政跨行匯款申請書各1
    份附卷可稽。參諸行政罰法第26條規定立法意旨為有利於行
    為人之解釋，應受行政裁罰之行為，關於罰鍰部分，同一事
    實如經緩起訴處分確定者，應認實質上等同已受刑事法律處
    罰，而有行政罰法第26條明定一事不二罰原則之適用。
  (三)按「一行為同時觸犯刑事法律及違反行政法上義務規定者，
    依刑事法律處罰之。但其行為應處以其他種類行政罰或得沒
    入之物而未經法院宣告沒收者，亦得裁處之。前項行為如經
    不起訴處分或為無罪、免訴、不受理、不付審理之裁判確定
    者，得依違反行政法上義務規定裁處之」，94年2 月5 日公
    布，95年2 月5 日施行之行政罰法第26條定有明文，此即所
    謂一事不二罰原則。探究其立法目的，無非以一行為同時觸
    犯刑事法律及違反行政法上義務規定時，由於刑罰與行政罰
    同屬不法行為之制裁，而刑罰之懲罰作用較強，依刑事法律
    處罰即足資警惕，實無一事二罰再處行政罰之必要，但「罰
    鍰」以外之沒入或其他種類行政罰，因兼具維護公共秩序之
    作用，為達行政目的，行政機關仍得併予裁處。又刑事訴訟
    法第253 條之1 所指之緩起訴處分，其內容、要件與依刑事
    訴訟法第252 條所為之不起訴處分迥異，緩起訴處分為介於
    起訴、與微罪職權不起訴間之緩衝設計，倘檢察官為緩起訴
    處分時，依刑事訴訟法第253 條之2 第1項 規定對被告所為
    之指示及課予之負擔，雖非刑罰，然被告另需於一定期間內
    遵守或履行刑事訴訟法第253 條之2 各款所規定之金錢給付
    、勞務給付及處遇措施等事項，自非得與「不起訴」處分等
    同視之，且因涉及被告之人身自由及財產之拘束，產生未經
    裁判即終局處理案件之實質效果，自應考慮被告之意願。是
    以，無論檢察官課以被告以上何種負擔，雖此等負擔並非「
    刑罰」，但性質上應屬「實質制裁」，已對被告權利產生影
    響，實已產生實質刑罰之效果。故檢察官為緩起訴處分時如
    已對被告課予指示及負擔，應視為已依刑事法律受到處罰，
    不得再處以行政罰鍰。
  (四)惟依94年12月28日修正公布，95年7 月1 日施行之道路交通
    管理處罰條例第35條第8 款：「前項汽車駕駛人，經裁判確
    定處以罰金低於本條例第92條第3 項所定最低罰鍰基準規定
    者，應依本條例裁決繳納不足最低罰鍰之部分」，以及違反
    道路交通管理事件統一裁罰基準及處理細則第2 條所定「違
    反道路交通管理事件統一裁罰基準表」，即「汽車駕駛人駕
    駛機車，飲酒後其吐氣所含酒精成份超過每公升0.55毫克以
    上，應處最低罰鍰4 萬5 千元；同時違反刑事法律者，經裁
    判確定處以罰金低於本條例第92條第3 項所定最低罰緩基準
    規定者，應依本條例裁決繳納不足最低罰鍰之部分」等規定
    ，駕駛人所支付之緩起訴處分金，如未達道路交通管理處罰
    條例第92條第3 項所定最低罰鍰基準規定者，依該條例第35
    條第8 項之規定，仍須補繳不足最低罰鍰之部分，此固為我
    國實務邇來採行之多數見解（臺灣高等法院暨所屬法院97年
    法律座談會刑事類提案第39號研討結果參照）。本件緩起訴
    處分乃命異議人向指定公益團體支付4 萬，依道路交通管理
    處罰條例第35條第8 項之規定，應補繳罰金不足最低罰鍰之
    差額9 千5 百元整。
五、綜上所陳，原處分機關未察，遽以裁處罰鍰49,500之部分難
    謂適法，異議人以前詞為由，向本院提出異議，即有理由。
    而本件係單一交通違規行為，罰鍰、吊扣駕駛執照及應接受
    道路交通安全講習之處分無從分割，故應撤銷原處分，改諭
    知異議人汽車駕駛人，駕駛汽車經測試檢定酒精濃度超過規
    定標準，吊扣駕駛執照1 年，罰鍰9 仟5 百元，並應接受道
    路交通安全講習，以臻適法。
據上論斷，應依道路交通案件處理辦法第20條前段，裁定如主文
。
中    華    民    國    99    年    6     月    8     日
                  交通法庭法  官  吳維雅
以上正本證明與原本無異。
如不服本裁定應於送達後5 日內向本院提出抗告狀。
                          書記官  劉育君
中    華    民    國    99    年    6     月    8    日

司法院資訊處製作；財團法人民間司法改革基金會備份。
